【裁判字號】    98,簡上,89
【裁判日期】    990429
【裁判案由】    給付票款
【裁判全文】
臺灣彰化地方法院民事判決  98年度簡上字第89號
上  訴  人  乙○○
訴訟代理人  甲○○
被上訴人    丙○○
                        號
訴訟代理人  練家雄律師
上列當事人間請求給付票款事件，上訴人對於中華民國98年5月
18日本院彰化簡易庭97年度彰簡字第583號第一審判決提起上訴
，本院於99年4月15日言詞辯論終結，判決如下：
    主  文
上訴駁回。
第二審訴訟費用由上訴人負擔。
    事實及理由
一、上訴人主張：
（一）民國（下同）97年1月間，被上訴人之配偶廖淑寬因經營
      洋寬國際貿易有限公司（下稱洋寬公司），需資金週轉，
      乃向上訴人之母甲○○出言商借現金，惟甲○○當時並無
      多餘資金，乃代向訴外人黃宥蓁（即臺灣臺中地方法院臺
      中簡易庭97年度中簡字第3376號給付票款事件，言詞辯論
      筆錄內所稱之「員林老闆娘阿真」）詢問；俟黃宥蓁首肯
      後，廖淑寬乃先後持如附表所示之三紙支票（下稱系爭支
      票），經上訴人轉交予黃宥蓁借款，合計新臺幣（下同）
      240萬元，黃宥蓁乃自其銀行帳戶內提領現金，由甲○○
      轉交予廖淑寬收受。
（二）詎被上訴人簽發之系爭支票發票日屆至前，廖淑寬竟表示
      無法如期兌現票款，要求甲○○轉達借款人黃宥蓁，請她
      暫勿提示系爭支票；惟另乙紙由被上訴人簽發以97年2月1
      5日為發票日、票號BYA0000000、面額50萬元之支票（按
      此支票非上訴人經手向黃宥蓁借貸，上訴人非權利人），
      因黃宥蓁提示後不獲付款，故黃宥蓁不願再與廖淑寬協商
      ，並轉而要求甲○○必負責清償。為此，甲○○基於前開
      借貸關係曾經手系爭支票及借款之責，乃承諾代為清償票
      款，故黃宥蓁遂將系爭支票交付予甲○○，甲○○則存入
      設於三信商業銀行豐樂分行第00-0-0000000號支票帳戶託
      收，並委託上開銀行持向票據交換所提示。嗣系爭支票果
      於97年5月5日因存款不足而遭付款銀行退票，甲○○不得
      不依先前承諾代為償還借款予黃宥蓁，再將系爭支票轉交
      上訴人持向被上訴人請求給付票款。
（三）原判決認為上訴人未就系爭票據原因關係即借貸契約成立
      生效負舉證責任，其理由無非認為證人丁○○之證詞不足
      採信。惟被上訴人之配偶廖淑寬擬投資潔境環境生技股份
      有限公司（下稱潔境公司）300萬元，係因現金僅有100萬
      元，乃先簽發如附表編號2、3之支票二紙共200萬元交付
      訴外人王源浚供作確認投資比例之用，嗣後為補足投資款
      而向上訴人之母甲○○調借200萬元，待甲○○籌得200萬
      元後，廖淑寬即指派其經營洋寬公司之副總經理，亦為共
      同投資人丁○○，會同王源浚及甲○○三方，指示甲○○
      將出借之款項200萬元直接交付王源浚；而王源浚則將其
      持有之如附表編號2、3之支票，交予甲○○之情，業經丁○○及甲○○於原審證述甚詳。足認甲○○與廖淑寬間確
      已成立借貸關係，並因廖淑寬之代理人丁○○指示交付借
      款之行為而生效。承前所述借款過程為甲○○將借予廖淑
      寬之200萬元，依指示交付王源浚，同時取得如附表編號2
      、3之支票作為憑證，此乃符合民間一般票據借款之常情
      ；況且，甲○○與廖淑寬相識多年，取得支票作為憑證，
      衡諸朋友間借貸，自不會再要求出具借據。原判決以甲○○未要求廖淑寬立下借據，即推斷證人丁○○之證詞不足
      採信，似嫌率斷。另證人丁○○係廖淑寬所經營洋寬公司
      之副總經理，彼此復為男女朋友關係，並共同列名為潔境
      公司之投資人，足見渠等關係匪淺，丁○○當時確已獲得
      廖淑寬之充分授權與信賴；因此，廖淑寬未出面，而委由
      丁○○全權代理如附表編號2、3之支票借款事宜，難謂有
      何不符常情之處。況且，甲○○依約及丁○○指示將200
      萬元現金交付王源浚後，廖淑寬與丁○○對潔境公司之實
      際投資即達約定投資300萬元之足額，而如附表編號2、3
      之支票轉由資金貸與人甲○○屆時提示，事實上並無所謂
      同時出資現金，又出資支票情事（蓋票據旨在流通兌現，
      故無所謂質押支票充作投資可言）。且丁○○既經廖淑寬
      授權而到場處理票據借款事宜，即等同廖淑寬本人之作為
      ，自無原判決所稱廖淑寬有不在場之風險。原判決未審酌
      一般民間票據借款所存在之現況或習慣，徒以證人丁○○
      所述有些許未臻明確處，即對上訴人所舉事證為全然否認
      之判決，實非妥當。
（四）上訴人之母甲○○確有借款240萬元予其取得系爭支票之
      前手即被上訴人之配偶廖淑寬，甲○○取得系爭支票無權
      利上之瑕疵。此依原審被證2號第二份「商業合夥契約書
      」（係由王源浚與潔境公司負責人杜文強簽訂者）及「切
      結書」（下稱系爭切結書）可知，訴外人王源浚與潔境公
      司負責人杜文強約定，由王某出資2,000萬元取得潔境公
      司百分之40股權。被上訴人之配偶廖淑寬與王某等人另簽
      原審被證2號第一份「商業合夥契約書」(下稱系爭合夥契
      約書，上訴人並陳稱此契約書實際簽約日並非契約書上所
      載之96年12月4日，詳見上訴人之母甲○○當庭之陳述)，
      被上訴人配偶出資300萬元，分得王某所得上述股權之百
      分之35；然被上訴人配偶表明當時僅能付現100萬元，其
      餘200萬元需開立97年3月份之支票另行調現支付。王某同
      意後，被上訴人配偶即簽發如附表編號2、3面額各100萬
      元之支票2紙，當場徵得上訴人母親甲○○同意代其調現
      ，隨即將該二紙支票轉交上訴人之母；上訴人之母於97年
      1月15日商得訴外人黃宥蓁首肯出借200萬元，即由上訴人
      之母會同被上訴人配偶之男友丁○○將該款交付王某，上
      述事實，亦經詹某在原審與本院結證在卷可證。且嗣系爭
      票款200萬元既由上訴人之母代被上訴人配偶償還予黃宥
      蓁而取得如附表編號2、3支票之事實，亦有上訴人陳報狀
      所附存摺影本可稽，且蒙本院向該等銀行調取往來明細表
      等資料可資佐證。此外，如附表編號1之支票亦係由被上
      訴人配偶所簽發，屬被上訴人配偶向上訴人之母借款之另
      筆借貸關係，暨上訴人之母確有將款項交付被上訴人配偶
      之指定人，亦據證人即被上訴人配偶當時之親密友人丁○○結證在卷，故被上訴人空言置辯，自無可採。
（五）按作成拒絕付款證書後，或作成拒絕付款證書期限經過後
      所為之背書，謂期後背書，依票據法第41條但書(現行票
      據法第41條第1項)規定，債務人得以對抗背書人之事由轉
      而對抗被背書人(本院52年台上字第949號判例參照)。此
      之背書人固應指被背書人直接前手之背書人而言，非泛指
      所有背書人，始符合票據法上所謂【人的抗辯】之精神。
      」、又「票據法第41條第1項所謂到期日後之背書，僅有
      通常債權轉讓之效力，係指期後背書所移轉者，僅為該票
      據之債權，無票據法上擔保效力，亦無抗辯限制之效力，
      與民法上一般債權之讓與效力相同，人的抗辯並不因讓與
      而中斷，票據債務人仍得以對抗執票人前手之事由對抗執
      票人而已，非謂執票人因此不得享有票據上之權利。」最
      高法院87年台簡上字第15號、72年台上字第1158號、70年
      台上字第1154號判例意旨，闡釋甚明。系爭支票雖由上訴
      人之母甲○○持以提示，而於退票後，始轉交上訴人行使
      追索權(即期後讓與)，惟此僅生被上訴人得以持票人前手
      (即黃宥蓁、甲○○)所生之事由，對執票人(即上訴人)行
      使「人的抗辯權」之問題，非謂上訴人不能取得系爭支票
      之權利至明。又被上訴人於原審雖質疑上訴人於臺灣臺中
      地方法院97年度簡字第3376號給付票款事件曾陳稱：「員
      林老闆娘未將系爭票權利移轉」、「已還一百五十萬元取
      回系爭二百九十萬的支票」等語，而認為有非權利人提起
      本訴及以不相當對價取得票據情事。然票據為無因證券，
      依交付或背書而讓與，票據法第30條第1項著有明文。
      系爭支票既未記載受款人，而由訴外人黃宥蓁、甲○○依
      序交付讓與上訴人，上訴人當然取得系爭支票權利，並不
      因上訴人不諳法律而於另訴陳稱票據權利未移轉而有不同
      。況且，上訴人先前係因僅代償黃宥蓁部分票款，而主觀
      認為尚未完全取得系爭支票權利，陳述上容有誤會；今上
      訴人之母甲○○已將被上訴人配偶廖淑寬之借款債務全數
      代償完畢，其取得系爭支票自有相當之對價。況「所謂無
      對價或以不相當之對價取得票據者，能否享受票據上之權
      利，則須視其前手如何而定，如其前手之權利無瑕疵，現
      有執票人，雖無對價或以不相當之對價取得票據，仍得享
      有同樣之權利。」最高法院70年台上字第1154號判例闡釋
      甚明。上訴人之母甲○○取得系爭支票既無瑕疵，亦具相
      當對價，於提示系爭支票不獲付款後，將系爭支票讓與上
      訴人持以行使追索權，於法自屬有據。綜上所陳，在在可
      證上訴人確實享有系爭支票之追索權；而被上訴人於臺灣
      臺中地方法院臺中簡易庭行言詞辯論時，曾當場陳稱「四
      張支票上印章是被告的，對印文真正沒意見，但不是被告
      蓋的」、「…是我太太(即廖淑寬)開公司蓋的」、「(法
      官問：系爭印章平時何人保管？)我太太」、「我太太開
      支票要用我的印章，我有同意她以我印章簽發支票」等語
      ，可見被上訴人已概括授權其配偶廖淑寬簽發系爭支票使
      用，依法自應負發票人最後清償之責，要無疑義。
二、被上訴人抗辯稱：
（一）上訴人主張係因被上訴人之配偶向上訴人之母甲○○借款
      ，因而開立系爭支票，上訴人自應就有借款事實負舉證責
      任：「按無對價或以不相當之對價取得票據者，不得享有
      優於其前手之權利。票據法第十四條第二項定有明文。又
      所謂不得享有優於其前手之權利，係指前手之權利如有瑕
      疵(所有人的抗辯)，則取得人即應繼受其瑕疵(所有人的
      抗辯)，人的抗辯並不中斷，如前手無權利時，則取得人
      並不能取得權利而言」(最高法院68年台上字第3427號判
      例參照)。又「按票據本身是否真實，即是否為發票人所
      作成，應由票據債權人負證明之責，此觀民事訴訟法第27
      7條規定之法理至明。又按票據為無因證券，票據債權人
      就其取得票據之原因，固不負證明之責任，惟執票人主張
      票據係發票人向其借款而簽發交付，以為清償方法，發票
      人復抗辯未收受借款，消費借貸並未成立，則執票人就借
      款已交付之事實，應負舉證責任」(最高法院民事裁定91
      年度台簡抗字第46號參照)。「本票固為無因證券，票據
      債務人不得以自己與發票人或執票人前手間所存在之抗辯
      事由，對抗執票人。然發票人非不得以自己與執票人間所
      存之抗辯事由對抗執票人，此觀票據法第13條本文之反面
      解釋自明。又如發票人一旦提出其基礎原因關係不存在之
      對人抗辯，執票人自應就該基礎原因關係存在之積極事實
      ，負舉證責任。本件上訴人主張其係因借款予被上訴人而
      直接收受系爭本票，退步言之，被上訴人亦係為擔保他人
      借款而交付本票，而被上訴人則否認之，提出其基礎原因
      關係不存在之對人的抗辯，則上訴人對於已交付借款、消
      費借貸關係有效成立及被上訴人同意擔保他人借款等積極
      事實，自應負舉證責任。上訴人就所主張被上訴人係因擔
      保對上訴人之借款、保證或本票債務始設定系爭抵押權予
      上訴人之事實，既未盡舉證之責，則被上訴人以系爭抵押
      權所擔保之債權不存在為由，請求上訴人應予塗銷，即非
      無據」。(臺灣高等法院民事判決97年度重上字第184號可
      資參照)。而本案上訴人不論係從其母或訴外人黃宥蓁取
      得系爭支票，皆屬無對價或不相當之對價所取得(此亦有
      另案台中地院97年中簡字3376號言詞辯論筆錄可資為證)
      ，其自不得享有優於前手之權利，人的抗辯並不中斷，如
      前手無權利時，則取得人並不能取得權利，此有前揭最高
      法院68年台上字第3427號判例可資參照。又執票人主張票
      據係發票人向其借款而簽發交付，以為清償方法，發票人
      復抗辯未收受借款，消費借貸並未成立，則執票人就借款
      已交付之事實，應負舉證責任，此有最高法院民事裁定91
      年度台簡抗字第46號及臺灣高等法院民事判決97年度重上
      字第184號可資參照，而上訴人迄今所提之證物根本無法
      證明訴外人黃宥蓁有借款予被上訴人之事實，且上訴人所
      提出為證之台中銀行黃宥蓁之存摺明細現金存入及支出多
      筆資料，上訴人並未舉證何筆現金係交付予被上訴人，即
      蒙混主張有交付現金，顯然無稽，況且巨額金額何以不用
      匯款，而要透過第三人轉交，且又未有任何簽收，此舉顯
      不合經驗法則。
（二）系爭支票之基礎原因關係實為投資而開立，並非借款，蓋
      如附表編號2、3支票係因投資潔境公司，而由被上訴人配
      偶廖淑寬之公司副總詹耀榔交付給訴外人王源浚，訴外人
      王源浚與上訴人之母甲○○原為同居人，甲○○更在王源
      浚簽立之系爭切結書上見證，事後被上訴人之配偶根本未
      取得任何潔境公司之任何股權，反而遭甲○○之女兒乙○○即上訴人持系爭支票，捏造借款之事實，訴請給付票面
      金額，顯見本件屬假投資真詐財之案件。又如附表編號1
      支票亦係為了另案投資開立，豈料竟然亦流入訴外人甲○○之手，顯見，其中定有犯罪集團循類似模式詐財。又證
      人丁○○與甲○○之供詞與系爭合夥契約書及系爭切結書
      內容顯有矛盾，蓋證人丁○○與甲○○於本院98年5月6日
      審理時證稱系爭契約書及系爭切結書內容均為渠等親簽。
      再參以系爭切結書所載，訴外人王源浚保證收到丁○○先
      生交付之現金135萬及支票200萬(即如附表編號2、3支票)
      ，並應讓丁○○先生獲得潔淨公司之股份，且保證如未能
      取得股份願每月支付三萬元利息以及無條件返現金及支票
      ，該切結書並有甲○○見證。若法律關係真如證人所言屬
      借貸關係，當係被上訴人應給付利息予甲○○，而非如附
      表編號2、3支票要返還給被上訴人，且尚要支付利息予丁○○先生，亦即，若如附表編號2、3支票係借貸關係交付
      ，甲○○應當持有之，為何見證王源浚持有，且未取得股
      份應返還予被上訴人，故證人陳述為借款顯然與證人所簽
      署之文件內容矛盾。上訴人根本非系爭支票之權利人，業
      經其於前案當庭自承。詎其竟猶執陳詞，轉而向本院簡易
      庭提起本件訴訟，甚至捏造借貸事實，無所不用其亟臨訟
      杜撰系爭支票取得經過，惟實際上本案屬假投資真詐財案
      件，上訴人既未能舉證借貸事實，其訴自無理由。又甲○○開庭時陳述，丁○○與被上訴人之妻廖淑寬為男女朋友
      ，丁○○之行為有無觸犯法律為另一問題，惟觀丁○○兩
      次開庭均跟隨甲○○前來，丁○○之供詞亦與系爭切結書
      及系爭合夥契約書之文意有違，更顯其證詞之可信度可疑
      。此外，借貸關係仍以交付借款為必要，上訴人至今仍未
      證明有交付借款之事實，其提出之被上訴人財產查詢清單
      ，其取得原因多種，不足以證明有借貸關係存在，況且如
      果真如甲○○所述，丁○○為被上訴人之妻廖淑寬之男友
      ，其是否係藉此途徑不法取得被上訴人之財產資料，而有
      偽造文書之情事，被上訴人如查證屬實，當另以刑事告訴
      處理。況被上訴人家族經營之秀育股份有限公司（下稱秀
      育公司）財務狀況良好，資本總額為9千5百萬元，其台灣
      公司及大陸廠房合計員工有上千人，產品有有線鍵盤、無
      線鍵盤及網路攝影機等，合作公司均為國際大廠，並無須
      用票據借款。本件事發後，上訴人曾到秀育公司找董事長
      ，即被上訴人之大哥，董事長一聽經過即知本件應屬詐欺
      取財案件，除訓斥被上訴人胡亂投資遭詐騙外，旋即委請
      律師處理本案件。易言之，被上訴人家族公司在彰化地區
      規模甚大，遭有心人盯上，被上訴人亦無借款之必要，且
      觀系爭合夥契約書與系爭切結書，更可證明此屬投資詐財
      案件，上訴人等捏照借款事實，卻提不出交付借款之物証
      ，僅以甲○○與丁○○之證詞為據，但該二人皆為投資詐
      財案件之關係人，並在相關文件簽名，其證詞與系爭合夥
      契約書與系爭切結書有違，上訴人主張顯然無理。
（三）本件上訴人應繼受其直接前手即其母甲○○之票據瑕疵，
      蓋上訴人取得系爭支票係經其直接前手甲○○屆期提示遭
      退票後始轉交上訴人行使權利，此事實業經上訴人於原審
      自認（參見原告一審民事準備書狀頁2），依票據法第41
      條期後背書之規定，上訴人取得票據僅有債權轉讓之效力
      ，上訴人自須繼受其直接前手甲○○於票據上之瑕疵。又
      被上訴人與上訴人之前手甲○○間並無任何借貸關係，此
      經上訴人於原審及本審程序中均再三主張上訴人之前手甲○○與被上訴人之配偶廖淑寬間有借貸關係，兩造間爭執
      焦點亦集中於此，足徵上訴人對於被上訴人與甲○○間並
      無任何借貸關係之事實從不爭執，被上訴人既與甲○○間
      無原因關係，則被上訴人自得以原因關係不存在為由對甲○○主張原因事實關係之抗辯，又上訴人須繼受其前手甲○○之瑕疵已如前述，是本件上訴人自無權利向被上訴人
      請求給付系爭支票款。
（四）上訴人主張償還調現金額之方式及數額前後矛盾，且其無
      法證明借款交付及資金流向情形，上訴人曾於台中地院前
      揭案件言詞辯論程序中自承：「阿真（即借調資金提供者
      ）將二百萬支票兩個月扣四萬元，四十萬元扣一、二萬。
      我母親付一百五十萬元換回四張支票共二百九十萬元」、
      「我母親分別很多次拿一百五十萬【現金】還給阿真」，
      然上訴人於本審程序民事陳報狀（98年12月7日遞狀）中
      陳報：其代理人甲○○向金主償還金額係211萬元，其中
      200萬元為本金，11萬元為利息。自97年3月17日起至97
      年9月22日止共分別六次清償該借貸金額，其中除現金共
      計91萬外，尚交付支票合計共120萬元，並提出上訴人即
      乙○○台新銀行綜合活期儲蓄存款簿及甲○○三信商業銀
      行支票存款往來簿內頁影本為證。上訴人就此資金償還方
      式及金額前後明顯不同，其聲稱有清償之事實難信為真實
      。又據上訴人及甲○○金融帳戶內頁影本以觀，僅能知悉
      二人有該金錢往來，惟其支出目的及給付對象為何，無法
      得證，亦難認為有其所謂清償借款之事實存在。而如附表
      編號1支票，金額40萬元，係為投資，並非借貸。上訴人
      於台中地方法院言詞辯論筆錄及原審民事準備書狀上均指
      稱廖淑寬所交付之40萬元支票其目的是借貸等云云。惟依
      證人丁○○於原審程序中證稱：「另外40萬元，是廖淑寬
      向王源浚調的，其中15萬元是現金，我有交給廖淑寬，另
      25萬元是要投資期貨指數公司。」，如證人丁○○證述屬
      實，則借貸關係事實亦應發生於廖淑寬與王源浚之間，亦
      與甲○○或上訴人無關，遑論本件從未有上訴人所稱支票
      調現之事實存在。綜上，上訴人自始即主張被上訴人配偶
      廖淑寬與上訴人之母間有借貸關係存在，惟上訴人自始均
      未能將借貸事實之前因後果據實以告，復無法證明有借貸
      資金交付之事實，更以捏造虛偽不實之情節及濫竽充數之
      帳戶交易明細充當借款清償之證明，足徵上訴人所為之請
      求主張無據。
三、原審審酌兩造之攻擊、防禦方法，認上訴人未能就系爭支票
    係因其主張之消費借貸之法律關取得，故上訴人請求被上訴
    人應給付票款之訴無理由，判決駁回上訴人之訴。上訴人不
    服，提起上訴，並聲明請求：（一）原判決廢棄。（二）被
    上訴人應給付上訴人2,400,000元及自如附表所示利息起算
    日起至清償日止，按年利率百分之6計算之利息。被上訴人
    則聲明請求：上訴駁回。
四、兩造不爭執之事項：
１、被上訴人之配偶廖淑寬有權並已簽發系爭支票。
２、系爭支票係由甲○○委託銀行提示退票後，再移轉票據權利
    予上訴人持向被上訴人追索。上訴人屬期後背書取得系爭支
    票之權利，被上訴人（票據債務人）依法得對抗上訴人（執
    票人）前手之事由，亦得執以對抗上訴人。
３、廖淑寬、丁○○、甲○○、王源浚簽有前述系爭合夥契約書
    。廖淑寬為履行該契約書之出資而簽發如附表編號2、3之支
    票交付予王源浚。又丁○○另與王源浚簽有系爭切結書，由
    甲○○簽名見證。
４、上訴人曾就同一訴訟標的對被上訴人提起訴訟，經台灣台中
    地方法院台中簡易庭97年度中簡字第3376號給付票款事件審
    理中，由上訴人撤回起訴結案。
五、本院得心證之理由：
１、兩造不爭執事項並有系爭支票及退票理由書、系爭合夥契約
    書、系爭切結書影本等在卷可稽，並經原審調閱前述台灣台
    中地方法院台中簡易庭97年度中簡字第3376號給付票款事件
    之卷宗後，亦將之影印附卷可參，自可信為真正。
２、上訴人主張其雖係期後背書取得系爭支票，依此而被上訴人
    得以對抗其前手甲○○等人之事由，亦得執以對抗上訴人，
    但因甲○○確有將240萬元借貸予有權簽發系爭支票的廖淑
    寬，故上訴人仍得追索請求被上訴人支付票款部分，被上訴
    人否認，抗辯稱，系爭支票係屬投資目的而簽發，且上訴人
    均未證明其主張之借貸關係與借貸金額之交付、代為清償等
    ，上訴人自無向被上訴人追索票款之權利等語。經查，依系
    爭合夥契約書之內容，廖淑寬係簽發如附表編號2、3之支票
    予王源浚，供為合夥投資購買潔淨公司之股份，惟迄未取得
    該公司股份，並該公司已倒閉一節，為上訴人所不爭執，亦
    與上訴人主張之借貸關係委不相符，從而，上訴人自應對其
    主張如附表編號2、3支票取得原因為上訴人前手因借貸關係
    取得並已交付、代償借貸款之部分負證明之責。而就此部分
    ，參酌證人丁○○於第一審係證述：「……廖淑寬在96年11
    月間有與甲○○要投資潔境公司，廖淑寬要投資300萬元，
    因為錢不夠，向甲○○調200萬元，有開立200萬元的票（即
    附表編號2、3之支票），票交給王源浚。甲○○把錢交給王
    源浚，王源浚跟我們說，二、三個月錢就會回收了……。甲○○交錢給王源浚時，廖淑寬沒有在場。……王源浚跟我們
    說，錢三月底就會回來。調錢時，說大約四月多就可以清償
    。……」等語；與於第二審係證述：「我記得這一張（系爭
    切結書）是倒填日期以配合王源浚投資潔境公司的日期，這
    一張是九七年二、三月間在我們洋寬公司位於台中市○○路
    辦公司簽的，在場的我現時印象中大概有王源浚、廖淑寬、
    甲○○及我，會簽這一張是因為廖淑寬投資潔境公司的債務
    問題，這投資部分對外是由王源浚負責，我們只是投資者，
    是王源浚找我們投資的，……是由我帶著票協同王源浚向甲○○借錢把支票交給甲○○，甲○○是給我們現金但扣掉利
    息四萬元，……，因為票沒有兌現，所以才會寫切結書處理
    債務問題，……。票是在洋寬公司由我先交給王源浚，然後
    二人再到甲○○的公司拿票調現，……廖淑寬拿票給我的時
    候並沒有指示向特定的對象調錢，由我自行處理，我就聯絡
    王源浚再聯絡甲○○……」等語，殆核與系爭切結書所記載
    ：「王源浚於96年9月30日確實收到丁○○先生所交付之現
    金135萬元及支票面額200萬元（即附表編號2、3支票）……
    ，若無法讓丁○○先生順利取得該權利之持份股份，則願承
    諾依每月月初支付3萬元作為丁○○先生之利息補貼，且於
    97年10月31日前取得該權利之持有股份，若無法取得則於次
    日無條件退還現金及支票……」之內容，委有支票交付日期
    、投資金額自相矛盾之處。且若認如附表編號2、3支票簽發
    之時即為調現借貸之用，何以如附表編號2、3支票發票日期
    不逕填為4月間之後，以符證人前述「調錢時，說大約四月
    多就可以清償」之語，以避退票之危，此節亦與常情有違等
    情狀，故證人丁○○此部分證述之詞尚值置疑，而無得輕採
    。
３、承上，上訴人所提出之陳報狀，固已說明甲○○向金主代償
    211萬元（其中11萬元為利息）之流程為97年3月17日，交付
    50萬元支票一紙及現金50萬元；97年5月5日，交付10萬元支
    票一紙；97年5月20日，交付50萬元支票一紙；97年7月7日
    ，交付10萬元支票一紙；97年7月29日，交付現金11萬元（
    此為支付利息）；97年9月22日，交付現金30萬元，並提出
    上訴人銀行帳戶提款資料、甲○○支票付款戶往來資料供參
    ，但尚不足以【直接】證明係代償如附表編號2、3之支票款
    事屬當然。且其中甲○○於97年3月17日交付50萬元支票一
    紙及現金50萬元代償系爭支票部分，已核與上訴人陳稱系爭
    支票係於97年5月5日因存款不足退票後，甲○○不得不依先
    前承諾代為償還借款予黃宥蓁等語不符。遑論又與上訴人於
    台灣台中地方法院台中簡易庭97年度中簡字第3376號給付票
    款事件，於97年9月9日審理時所陳述之「我母親（即甲○○
    ）分很多次拿150萬元現金還給阿真（即金主，換回含系爭
    支票共4紙支票，面額共290萬元）」等語亦容不一致，故綜
    上小結，丁○○證述部分既無得資為有利上訴人者，且上訴
    人就所主張如附表編號2、3支票之借貸關係與借貸款之交付
    、清償部分，亦屬不能證明，則上訴人此部分之主張自不足
    採取。
４、此外，對如附表編號1支票，上訴人所主張屬廖淑寬簽發向
    上訴人之母甲○○借款之另筆借貸關係部分，亦核與上訴人
    同前述於台灣台中地方法院台中簡易庭97年度中簡字第3376
    號給付票款事件，於97年9月9日審理時所陳述之「40萬元（
    即如附表編號1支票）及100萬元支票是王源浚拿給我的，說
    開票的人要投資現金不夠，以系爭支票向我調現，我沒有出
    錢，該現金是我向員林老闆娘換來的……」等語；暨證人丁○○就此部分所證述：「40萬元，是廖淑寬向王源浚調的，
    其中15萬元是現金，我有交給廖淑寬。另外25萬元是要投資
    期指公司（指數期貨）……」等語，亦委不相當，堪認上訴
    人就此部分之主張亦屬不能證明，而難加採取。
綜上，上訴人執其於票載發票日後自甲○○處取得之系爭支票，
向被上訴人主張請求給付票款，惟對於被上訴人亦得執為抗辯事
由之與甲○○間並無借貸關係，甲○○不得向被上訴人主張票據
權利部分，未能證明確有該借貸關係暨借貸款之交付、清償，從
而，上訴人主張被上訴人應給付系爭票款自無理由。原審以相同
理由，駁回上訴人之訴，並無不當。上訴人之上訴，係無理由，
本院自應予以駁回。
六、本件為判決之事項已臻明確，兩造其餘攻擊、防禦方法核不
    影響判決結果，自無逐一贅述之必要，併此敘明。
結論：上訴人之上訴無理由，併依民事訴訟法第436條之1第3項
、第449條第1項、第78條判決如主文。
中    華    民    國    99    年    4    月    29    日
                民事第三庭      審判長法  官  羅培昌
                                      法  官  尚安雅
                                      法  官  洪榮謙
以上正本係照原本作成不得上訴。
中    華    民    國    99    年    4    月    29    日
                                      書記官  蔡亦鈞
附表：
編號  票面金額  發票日  付款人      票號      利息起算日
    （新臺幣元）（民國）                      （提示日）
 １   40萬      970212  臺灣土地銀行BYＺ0000000 000000
                        西台中分行
 ２   100萬     970310  同上        BYＺ0000000 000000
 0   000萬     970315  同上        BYＺ0000000 000000

司法院資訊處製作；財團法人民間司法改革基金會備份。
